臺灣臺北地方法院刑事判決　　　　　　　 100年度訴字第46號
公　訴　人　臺灣臺北地方法院檢察署檢察官
被　　　告　簡至偉
選任辯護人　法律扶助黃志文律師
上列被告因違反毒品危害防制條例等案件，經檢察官提起公訴（
99年度偵字第19865、19866號），本院判決如下：
    主  文
簡至偉持有第三級毒品純質淨重二十公克以上，處有期徒刑壹年
貳月；又持有第四級毒品純質淨重二十公克以上，處有期徒刑拾
壹月。應執行有期徒刑壹年拾月。
    事  實
一、簡至偉明知愷他命及硝西泮（耐妥眠）分別係毒品危害防制
    條例所列管之第三、四級毒品，不得非法持有，竟先於民國
    九十九年二月間某日，在臺北市○○區○○街八號五樓之四
    住處內，自某真實姓名年籍均不詳、綽號「阿峰」之成年男
    子處，無償取得數量不詳第四級毒品硝西泮（耐妥眠）而持
    有之。另於同年八月二十四日凌晨一時許，在「臺北橋」下
    以新臺幣二萬五千元之價格，自某真實姓名年籍均不詳、綽
    號「南哥」之成年男子處，購得第三級毒品愷他命十七包而
    持有之。後於同年八月二十四日凌晨四時十分許，為警在簡
    至偉前開住處內查獲，並扣得第三級毒品愷他命十七包（合
    計純質淨重八十四點一○三七公克）、第四級毒品硝西泮一
    千八百三十六顆（合計純質淨重四十六點二七九二公克）。
二、案經臺北市政府警察局大安分局報告臺灣臺北地方法院檢察
    署檢察官偵查起訴。
    理  由
壹、程序方面：被告簡至偉及其辯護人對於公訴人提出之證據資
    料，均不爭執其證據能力，本院審酌該等言詞供述及書面作
    成時之狀況，並無不宜作為證據之情事，依刑事訴訟法第一
    百五十九條之五第二項，得作為證據。
貳、實體方面：
一、訊據被告對上開事實坦承不諱，且有含第三級毒品愷他命之
    白色結晶十七包（合計純質淨重八十四點一○三七公克）、
    含第四級毒品硝西泮成分之正面有ＣＹ字樣之橘色藥丸、正
    面有０２８字樣之橘色藥丸合計一千八百三十六顆（純質淨
    重共四十六點二七九二公克）扣案可證，且經將扣案之前開
    白色結晶十七包送交通部民用航空局航空醫務中心鑑定，認
    均含愷他命成分，且純度百分之八十五點八，純值淨重共八
    十四點一○三七公克。有該中心九十九年十二月六日航藥鑑
    字第0000000、0000000Ｑ號鑑定書在卷可稽
    （臺灣臺北地方法院檢察署九十九年度偵字第一九八六五號
    卷第一四一、一四二號卷參照），該局以氣相層析質譜分析
    法（ＧＣ／ＭＳ）為鑑定，其結果信而有徵。而前揭橘色藥
    丸共一千八百三十六顆送內政部刑事警察局抽樣鑑定後，認
    均含第四級毒品硝西泮（耐妥眠）成分，且總純值淨重達四
    十六點二七九二公克（正面有ＣＹ字樣之橘色藥丸測得純度
    約百分之四，驗前總純值淨重約為四十五點四○公克；正面
    有０２８字樣之橘色藥丸，總淨重二十一點九八公克，乘以
    百分之四的純度，純值淨重約○．八七九二，驗前合計四十
    六點二七九二公克），此有該局九十九年十月十九日刑鑑字
    第○九九○一三四九八七號鑑定書附卷可稽（前開偵查卷第
    一二四頁參照），該局將該等扣案物隨機抽樣磨混後以氣相
    層析質譜分析法（ＧＣ／ＭＳ）、核磁共振分析法為鑑定，
    其結果亦信而有徵。足證前述扣案物品分別屬第三級、第四
    級毒品，且純值淨重分別均達二十公克以上。並可佐被告開
    任意性自白與事實相符。事證明確，應予論處。
二、核被告所為，係犯毒品危害防制條例第十一條第五項、第六
    項之持有第三級、第四級毒品純值淨重達二十公克以上之罪
    。雖被告遭查獲時乃以一行為持有第三級、第四級毒品，但
    被告乃先後取得，持有之初時間差距半年許，仍屬犯意各別
    、行為互殊，應分論併罰。爰審酌被告之犯罪動機，持有之
    毒品純值淨重多寡，持有時間久暫。遭查獲後自白持有犯行
    之犯罪後態度等及其他一切情狀，各量處如主文所示之刑，
    並定其應執行刑，以資儆懲。扣案第三、四級毒品，係被告
    持有之物，參酌最高法院九十八年度臺上字第六一一七號判
    決意旨，應依毒品危害防制條例第十八條第一項中段規定由
    行政機關依法沒入之，附此敘明。
、不另為無罪諭知部分：
一、公訴意旨另略以：被告係以意圖販賣營利而持有之意圖，持
    有該等毒品，因認被告係違反毒品危害防制條例第五條第三
    項、第四項之意圖販賣而持有第三級、第四級毒品罪云云。
二、按「犯罪事實應依證據認定之，無證據不得認定犯罪事實。
    」刑事訴訟法第一百五十四條第二項定有明文。次按認定犯
    罪事實應憑積極證據，倘積極證據不足以為不利於被告事實
    之認定時，即應為有利被告之認定，更不必有何有利之證據
    。再認定犯罪事實所憑之證據，雖不以直接證據為限，間接
    證據亦包括在內，然而無論直接或間接證據，其為訴訟上之
    證明，須於通常一般之人均不致有所懷疑，而得確信其為真
    實之程度者，始得據為有罪之認定，倘其證明尚未能達到此
    一程度，而有合理之懷疑存在時，致使無從形成有罪之確信
    ，根據「罪證有疑，利於被告」之證據法則，即不得遽為不
    利被告之認定。最高法院亦分別著有三十年上字第八一六號
    判例、七十六年臺上字第四九八六號判例、九十四年度臺上
    字第五五○九號判決意旨可資參照。
三、公訴人認被告涉有上開犯行，無非以：依本案毒品之扣案數
    量、業經分裝，重量幾乎均等，顯非為供己施用。且參酌被
    告經濟能力，無需花費鉅額金錢購置如此多毒品，冒受潮之
    風險在家中存放。被告辯稱自行持有施用，顯與常情相違等
    資為論據。
四、訊據被告堅詞否認有何公訴人所指意圖販賣而持有第三級、
    第四級毒品犯行。辯稱：毒品是拿到時就分裝好，其經檢驗
    確有施用第三級毒品愷他命行為，而其施用量很大，在扣案
    處所也沒查扣到被告有磅秤等分裝工具、販賣帳冊名單等，
    檢察官沒有積極證據證明其有意圖販賣行為，又本案扣得之
    第四級毒品，經鑑定純度很低，可以佐證被告所辯是朋友作
    壞而贈送等情屬實。經查，行為人持有大量毒品，雖客觀上
    確可疑其有販賣之意圖或行為。但持有大量毒品，其原因不
    一而足，或貪圖價俗而大量買進，或係他人無償大量贈送，
    或行為人毒癮已深，確有購進許多供不時解癮之需等。又扣
    案毒品是否經分裝，分裝後重量是否一致等，也無法遽認即
    是等待販賣之用，蓋亦可能取得時本來就已分裝完畢。由證
    人即被告女友楊斯貽證稱：「（問：被告是否有吸食第三級
    跟第四級毒品的習慣？）答：有，因為我在家裡有看過被告
    吸食。」、「（問：妳知道被告吸食毒品的頻率跟數量？）
    答：頻率是每天，大概就把他當煙在抽，施用數量多少我不
    知道。」、「（問：妳跟被告交往期間，有無沒有見過被告
    將自己持有的毒品交給他人？）答：沒有。」、「（問：有
    無聽過被告要把毒品賣給別人？）答：沒有。」、「（問：
    就妳所知被告有沒有使用或持有任何的磅秤、分裝袋或其他
    量測毒品的器具？）答：沒有看過。」、「（被告是以）先
    把煙草弄出來，再把（愷他命）粉放在煙裡面，然後把煙草
    塞回去煙裡面。」、「（問：毒品大約是整枝香煙的幾分之
    幾？）答：約五分之一。」、「（問：以你所謂拉Ｋ方式，
    被告一次施用愷他命的粉末體積約多少？）答：五元硬幣到
    十元硬幣的大小。」、「（問：被告有無使用安眠藥的習慣
    ？）答：用四級毒品，因為平常被告可能會睡不著，平常被
    告吃那個量滿大的，可能一天二顆，應該沒有每天施用，但
    大約二至三天會吃一次。」、「（問：扣案耐妥眠，被告會
    不會拿給別人施用？）答：不會。」、「（問：被告這些東
    西會不會拿去上班的酒店？）答：不會。」（本院卷第九九
    至一○一頁參照）。在無積極證據證明證人楊斯貽上開證詞
    係出於迴護男友（被告）而為偽證情形下，該等證詞所述被
    告施用頻率、數量，及被告並無持有磅秤、分裝工具，也無
    將第三級毒品愷他命、第四級毒品耐妥眠交與他人情節，已
    可佐被告所辯非虛。公訴人所舉之證據與所指出之證明方法
    尚未足使本院確信被告持有本案前揭毒品係意圖販賣而持有
    且有合理懷疑存在，根據「罪證有疑，利於被告」之證據法
    則，應不得遽為不利被告之認定。此外，於本院應依職權調
    查證據之範圍內，又查無其他積極證據足證被告有何公訴人
    所指此部分之犯行，揆諸前開說明，不能證明被告犯罪，然
    因此部分公訴人認與前述被告有罪犯行具吸收之單純一罪關
    係（意圖販賣而持有第三、四級毒品各自吸收持有第三、四
    級毒品），爰各不另為無罪之諭知。
據上論斷，應依刑事訴訟法第二百九十九條第一項前段，毒品危
害防制條例第十一條第五項、第六項，刑法第十一條前段、第五
十一條第五款，判決如主文。
本案經檢察官楊婉鈺到庭執行職務
中     華     民     國   100     年   3   月   31    日
                 刑事第十庭   審判長法  官 蔡坤湖
                                    法  官 周玉琦
                                    法  官 姚念慈
上正本證明與原本無異。
如不服本判決，應於判決送達後十日內檢具繕本向本院提出上訴
狀上訴於臺灣高等法院。
                                    書記官    劉芸珊
中     華     民     國   100     年   3   月   31    日
附錄本案論罪科刑法條全文：
毒品危害防制條例第五項、第六項
持有第三級毒品純質淨重二十公克以上者，處三年以下有期徒刑
，得併科新臺幣三十萬元以下罰金。
持有第四級毒品純質淨重二十公克以上者，處一年以下有期徒刑
，得併科新臺幣十萬元以下罰金。